【裁判字號】    94,易,2359
【裁判日期】    950119
【裁判案由】    侵占
【裁判全文】
臺灣臺中地方法院刑事判決              94年度易字第2359號
公  訴  人  臺灣臺中地方法院檢察署檢察官
被      告  乙○○
上列被告因侵占案件，經檢察官聲請簡易判決處刑（94年度偵字
第12236 號），本院沙鹿簡易庭認不宜以簡易判決處刑（94年度
沙簡字第 664號），移送刑事庭改依通常程序審理，本院判決如
下：
    主  文
乙○○意圖為自己不法之所有，而侵占離本人所持有之物，處罰
金參仟元，如易服勞役，以參佰元折算壹日。
    事  實
一、乙○○前於民國九十四年一月間某日（自二十七日中午十二
    時許至二十九日間）傍晚，在臺中縣清水鎮建國國民小學後
    門附近路旁花台邊，拾獲丙○○所有於同年月二十七日中午
    十二時許，在臺中縣清水鎮○○街及光明路口遭搶奪而離本
    人所持有之BENQ牌S630型行動電話一支，竟意圖為自己不法
    之所有，予以侵占入己，嗣於同年月二十九日，以新臺幣五
    百元售予仲訊手機行員工甲○○，該手機行再轉賣予王俊程
    ，嗣經警循線查獲。
二、案經臺中縣警察局清水分局報告臺灣臺中地方法院檢察署檢
    察官偵查起訴。
    理  由
一、訊據被告乙○○固坦承拾獲上開行動電話並予出售之事實，
    惟另辯以其只是很高興撿到一支行動電話手機，但其不知道
    拿手機會犯罪云云。經查：
  (一)上開被告拾獲之行動電話係被害人丙○○所有於九十四年一
    月二十七日在臺中縣清水鎮○○街及光明路口遭搶奪而離本
    人所持有之物一節，業據證人丙○○於警詢時、偵查中及本
    院審理時證述明確，並有行動電話照片二幀、領回該行動電
    話所立之贓物認領保管單一紙附卷足稽，另被告侵占前開行
    動電話入己後，嗣將該手機售予仲訊手機行維修人員工甲○○，轉賣予王俊程一節，亦經證人即仲訊手機行維修人員甲○○於偵查中及本院審理中證述明確，並有手機資源回收契
    約書一份在卷可參。是該查獲之行動電話確係證人丙○○所
    有，且為被告取得出售予證人即仲訊手機行維修人員甲○○
    一節，應堪認定。
  (二)被告雖於偵查時及本院準備程序中陳稱其拾獲前開手機之時
    間係於九十四年一月上旬，而於拾獲後約一、二十日售予仲
    訊手機行云云，此與證人即被害人丙○○於九十四年一月二
    十七日遭搶奪行動電話而離其本人持有，且被告於同年月二
    十九日出售該行動電話，其間僅有二日一節不符，惟被告於
    本院審理時陳稱：其僅記得係於九十四年一月間拾獲，至於
    拾獲後幾日售予仲訊手機行，因時日久遠已不復記憶等語，
    查被告接受臺中縣警察局清水分局詢問之時間為九十四年五
    月十一日，距被告拾獲上開行動電話之時日已有四月之久，
    且拾獲離本人所持有之物一事，並非足以令一般人均記憶深
    刻之事，被告就詳細時間記憶模糊，尚與事理無違。況證人
    丙○○於偵查中證述：其無法指認行搶之人，並沒有看清楚
    人，機車車號也沒有記住等語，復經檢察官提示被告照片供
    其指認，其亦證稱不知道是否係本件被告行搶等語，繼於本
    院審理中證稱：其沒有看清搶的人臉部及特徵，其不知道是
    否係被告搶，僅知道是騎機車戴安全帽，其跌倒，無法確定
    是否被告等語。是證人丙○○亦無法指認係被告搶奪其行動
    電話，是以被告先前所陳述拾獲行動電話時間竟在證人丙○○遭搶之前，尚非無疑，惟證人丙○○無從指認行搶歹徒，
    且被告所述時間因時日已久記憶不清，亦屬事理之常，是尚
    無足認該行動電話係被告搶奪取得，其供稱係拾獲一節，尚
    非無稽。
  (三)被告雖另辯以不知拾獲該行動電話係犯罪云云，惟按不得因
    不知法律而免刑事責任，刑法第十六條前段定有明文。被告
    自承係在路旁花台邊拾獲該行動電話一節，且將該行動電話
    作價出售予仲訊手機行等情，已如前述，顯見上開行動電話
    具有一定之價值，而路旁花台亦非堆置垃圾之處，顯見該行
    動電話並非他人丟棄之廢棄物，被告擅自撿拾拿取並予出售
    得款，其有不法所有之意圖，並予侵占入己甚明。
    綜上，被告辯以僅係撿拾行動電話，不知犯罪云云，應係卸
    責之詞。本件事證業臻明確，被告犯行堪以認定，應予依法
    論科。
二、核被告所為，係犯刑法第三百三十七條侵占離本人所持有之
    物罪。爰審酌被告擅自侵占他人遭搶奪離本人持有之物品並
    予出售之犯罪動機、目的、手段，及該侵占行動電話價值非
    高，嗣後被害人已取回該行動電話，及被告尚能坦承拾獲並
    出售該行動電話事實之犯後態度等一切情狀，量處如主文所
    示之刑，並諭知易服勞役之折算標準。
據上論斷，應依刑事訴訟法第四百五十二條、第二百九十九條第
一項前段，刑法第三百三十七條、第四十二條第二項，罰金罰鍰
提高標準條例第一條前段、第二條，判決如主文。
本案經檢察官楊忠城到庭執行職務。
中    華    民    國    95    年    1     月    19    日
                  刑事第十四庭  審判長法  官 楊真明
                                      法  官 黃渙文
                                      法  官 陳  葳
以上正本證明與原本無異。
如不服本判決，應於收受本判決後十日內向本院提出上訴書狀，
其未敘述上訴理由者，並得於提起上訴後十日內向本院補提理由
書狀。
                                      書記官  張雅如
中    華    民    國    95    年    1    月    27    日
附錄法條：
刑法第三百三十七條：
意圖為自己或第三人不法之所有，而侵占遺失物、漂流物或其他
離本人所持有之物者，處五百元以下罰金。


司法院資訊處製作；財團法人民間司法改革基金會備份。
